【裁判字號】    99,上易,1020
【裁判日期】    991013
【裁判案由】    恐嚇等
【裁判全文】
臺灣高等法院臺中分院刑事判決        99年度上易字第1020號
上  訴  人
即  被  告  乙○○
選任辯護人  何國榮律師
上列上訴人因恐嚇等案件，不服臺灣臺中地方法院99年度易字
第816號中華民國99年6月3日第一審判決（起訴案號：臺灣臺中
地方法院檢察署98年度偵字第26532號），提起上訴，本院判決
如下：
    主    文
上訴駁回。
    犯罪事實
一、乙○○、丙○○前為漢翔工業股份有限公司之同事，嗣再進
    一步交往為男女朋友，緣其2人於民國（下同）96年11月間
    在台中縣市境內、大甲溪流域旁，於某不詳車號之車輛上發
    生性關係後，即因故開始疏離，迄約於96年底、97年間分手
    ，而乙○○於雙方分手後竟意圖為自己不法之所有，先後為
    下列之犯行：
  (一)乙○○基於恐嚇取財之犯意，於97年4月間某日，先以電話
    告知丙○○：「我們車震事件被人偷拍，我有收到一封簡訊
    要轉寄給你等語，再於當日晚間8時30分許，假借某真實姓
    名年籍不詳、綽號「小邱」者之名義，發送內容包含有：你
    們車震事件拍得很清楚，要不要跟家人分享等語之簡訊予丙
    ○○，使丙○○閱後頓生畏懼之心，旋即於翌日上班時，找
    乙○○商議。乙○○見此，亦即本同一犯意，接續向丙○○
    進一步恫稱：我已與該「小邱」之人聯絡過，並看過其所傳
    送之光碟（車震）影片內容，確實很清楚，該「小邱」之人
    表示要拿回光碟的話，你要準備新臺幣（下同）30萬元；「
    小邱」者就是偷拍的人，我已跟他約好於97年4月15日在臺
    中高美濕地見面付款等語，致使丙○○因此畏懼，而於當日
    將30萬元交付予乙○○。
  (二)乙○○基於詐欺取財之犯意，假冒某真實姓名年籍不詳、綽
    號「徐某」者之名義，先於97年10月18日，以其所有之門號
    0000000000號行動電話（未扣案）傳送內容為：「小葉，聽
    胖妹說你找我怎麼手機都關著，還是我上漢翔去拜訪你葉班
    長，胖妹求我一定上北去把事情押下怕你被抓又怕你工作沒
    了處處替你想，怎麼了沒（上午11時28分許，下同）」、「
    小葉：別叫胖妹打電話要我不出面找你可以你月底準備七萬
    還我往後不雞婆管此事徐留（下午5時35分許，下同）」之
    簡訊各一則予丙○○（使用門號0000000000行動電話接收，
    下同），續於97年10月22日，再以上開行動電話傳送內容：
    「小葉，明天我有事要處理我會委託胖妹去找你！！切記不
    要再劃葫蘆賣膏藥！我也聽胖妹不打電話打擾你～徐（晚間
    7時36分許，下同）」之簡訊一則予丙○○後，再於97年10
    月22日晚間某時許，以上開行動電話向丙○○接續訛稱：一
    定要將7萬元交給我，不然我沒辦法幫你處理事情，調查局
    的人會來逮捕你等語，而著手對於丙○○施詐要求付款7萬
    元，幸因丙○○察覺有異，而與其相約於97年10月23日下午
    5時許，在國道三號清水休息站見面。嗣於97年10月23日下
    午5時許，丙○○邀同友人趙時昭同行赴約後，見乙○○搭
    乘其子林子偉之車輛抵達現場，即由趙時昭以電話向內政部
    警政署國道公路警察局第七警察隊大甲分隊報警趕至現場將
    乙○○予以逮獲，使乙○○因此未能取款得逞。
二、案經丙○○訴由內政部警政署國道公路警察局第七警察隊大
    甲分隊報請臺灣臺中地方法院檢察署檢察官偵查起訴。
    理    由
壹、程序部分：
    按被告以外之人於偵查中向檢察官所為陳述，除顯有不可信
    之情況者外，得為證據，刑事訴訟法第159條之1第2項定有
    明文。偵查中對被告以外之人（包括證人、鑑定人、告訴人
    、被害人及共同被告等）所為之偵查筆錄，或被告以外之人
    向檢察官所提之書面陳述，性質上均屬傳聞證據。惟現階段
    刑事訴訟法規定檢察官代表國家偵查犯罪、實施公訴，依法
    其有訊問被告、證人及鑑定人之權，證人、鑑定人且須具結
    ，而實務運作時，檢察官偵查中向被告以外之人所取得之陳
    述，原則上均能遵守法律規定，不致違法取供，其可信度極
    高，故被告以外之人前於偵查中已具結而為證述，除反對該
    項供述得具有證據能力之一方，已釋明顯有不可信之情況外
    ，不宜以該證人未能於審判中接受他造之反對詰問為由，即
    遽指該證人於偵查中之陳述不具證據能力。再按92年9月1日
    施行之刑事訴訟法，已酌採英美法系之傳聞法則，於第159
    條第1項明定被告以外之人，於審判外之言詞或書面陳述，
    除法律有規定者外，不得作為證據，用以保障被告之反對詰
    問權。而本法所規定傳聞法則之例外，其中就被告以外之人
    於偵查中向檢察官所為之陳述，因檢察官代表國家偵查犯罪
    時，原則上當能遵守法定程式，且被告以外之人如有具結能
    力，仍應依法具結，以擔保其係據實陳述，故於第159條之1
    第2項明定「除顯有不可信之情況者外」，得為證據；又被
    告以外之人於檢察事務官、司法警察官或司法警察調查中所
    為之陳述，基於實體發現真實之訴訟目的，依第159條之2規
    定，如與審判中之陳述不符時，經比較結果，其先前之陳述
    ，相對「具有較可信之特別情況」，且為證明犯罪事實存否
    所「必要」者，或於審判中有第159條之3所列死亡等原因而
    無法或拒絕陳述之各款情形之一，經證明其調查中所為陳述
    絕對「具有可信之特別情況」，且為證明犯罪事實之存否所
    「必要」者，亦例外地賦與證據能力。是所謂「顯有不可信
    性」、「相對特別可信性」與「絕對特別可信性」，係指陳
    述是否出於供述者之真意、有無違法取供情事之信用性而言
    ，故應就偵查或調查筆錄製作之原因、過程及其功能等加以
    觀察其信用性，據以判斷該傳聞證據是否有顯不可信或有特
    別可信之情況而例外具有證據能力，並非對其陳述內容之證
    明力如何加以論斷，二者之層次有別，不容混淆（最高法院
    94年度臺上字第629號裁判要旨可資參照）。而查，本件公
    訴人、被告對於本院就後述實體部分所引之證人證詞、書證
    內容，於原審及本院審理中均不爭執證據能力（見原審卷第
    29頁反面、第41至48頁、本院卷第36頁背面），就證人於偵
    查中在檢察官面前具結作證之內容猶未對之釋明有何顯不可
    信之情況，且本院審酌其等之內容，均無不法取得或有違法
    取供之情事，亦均適宜為本案證據，依前開說明，就後述實
    體部分所引之證人證詞及書證內容自具有證據能力。
貳、實體部分：
甲、有罪部分：
一、上開事實，訊據上訴人即被告乙○○（以下均稱被告）於本
    院審理中坦承詐欺取財未遂部分犯行且坦承曾於97年4月間
    向證人即告訴人丙○○取款30萬元等情，惟矢口否認有恐嚇
    取財犯行，辯稱：前揭30萬元部分，係證人丙○○所給予其
    之分手費云云，辯護人則以(一)本案就恐嚇取財部分僅有告訴
    人單方面指訴，無其他補強證據；(二)依據告訴人於原審證稱
    ：「在94年4月10日我生日那天開始交往，被告調到我的班
    上，之後在97年6月這件事曝光，也就是97年就逐漸沒有往
    來，我們擔心事情曝光」等語，可推知告訴人與被告在97年
    前半年間仍有交往，然因懼怕婚外情曝光，所以分分合合直
    至97年6月份以後即不再為感情糾葛，故而被告陳稱其於97
    年4月間有自告訴人處取得40萬元之分手費用，有可信之處
    等詞為被告辯護。
二、經查：
  (一)被告乙○○與證人丙○○前係漢翔工業股份有限公司之同事
    ，嗣再進一步交往為男女朋友，迄約至96年底、97年間即因
    故疏離，而至分手。期間，其二人曾於96年11月間左右，在
    臺中縣市境內、大甲溪流域旁，於某不詳車號之車輛上發生
    性關係等情，分經被告乙○○於偵審中自承不諱，核與證人
    丙○○於偵訊及原審審理中證述甚詳，應可認定。
  (二)又被害人丙○○如何於97年4月間某日，先接獲被告乙○○
    以電話告知：我們車震事件被人偷拍、我有收到一封簡訊要
    轉寄給你等語，再於當日晚間8時30分許，接獲由某真實姓
    名年籍不詳、綽號「小邱」者之名義所發送內容含有：你們
    車震事件拍得很清楚，要不要跟家人分享等語之簡訊，使其
    畏懼而即於翌日上班時，找被告乙○○商議，被告乙○○乃
    再向其恫稱：我已與該「小邱」之人聯絡過，並看過其所傳
    送之光碟（車震）影片內容，確實很清楚，該「小邱」之人
    表示要拿回光碟的話，你要準備30萬元；「小邱」者就是偷
    拍的人，我已跟他約好於97年4月15日在臺中高美濕地見面
    付款等語，致使證人丙○○因此畏懼，而於當日將30萬元交
    付予被告乙○○，以及證人丙○○又係如何97年10月18 日
    接獲某真實姓名年籍不詳、綽號「徐某」者之名義，而以被
    告乙○○所有之門號0000000000號行動電話所傳送內容為：
    「小葉，聽胖妹說你找我怎麼手機都關著，還是我上漢翔去
    拜訪你葉班長，胖妹求我一定北上去把事情押下怕你被抓又
    怕你工作沒了處處替你想，怎麼了沒」、「小葉：別叫胖妹
    打電話要我不出面找你可以你月底準備7萬還我往後不雞婆
    管此事徐留」
    之簡訊各一則，繼之於97年10月22日，再接獲該「徐某」之
    人以上開行動電話所傳送內容：「小葉，明天我有事要處理
    我會委託胖妹去找你！！切記不要再劃葫蘆賣膏藥！我也聽
    胖妹不打電話打擾你～徐」之簡訊一則後，如何再於97年10
    月22日晚間某時許，接獲被告乙○○以電話向其訛稱：一定
    要將7萬元交給我，不然我沒辦法幫你處理事情，調查局的
    人會來逮捕你等語，幸因其早已察覺有異，而偽以與被告乙
    ○○相約於97年10月23日下午5時許，在國道三號清水休息
    站見面付款，並於97年10月23日下午5時許，邀同證人即其
    友人趙時昭同行赴約後，見被告乙○○搭乘案外人即被告乙
    ○○之子林子偉之車輛抵達現場，即由證人趙時昭以電話向
    內政部警政署國道公路警察局第七警察隊大甲分隊報警趕至
    現場將被告乙○○予以逮獲，使被告乙○○因此未能取款得
    逞等情，業經證人丙○○於警偵訊及原審審理中證述綦詳（
    見警詢卷第6至9頁；偵查卷第26、27頁；原審卷第41至45頁
    ），核與證人趙時昭於警偵訊中證述如何陪同證人丙○○至
    國道三號清水休息站，並以電話向警方報警當場將被告乙○
    ○予以逮獲等經過情節相符（見警詢卷第10、11頁；偵查卷
    第27頁、28頁），並有內容為「小葉，別叫胖妹打電話要我
    不出面找你可以你月底準備7萬還我往後不雞婆管此事徐留
    」之簡訊畫面之照片1幀、手機照片1幀、現金照片2幀附卷
    可憑（見警卷第13頁、14頁），另有簡訊內容為「小葉，聽
    胖妹說你找我怎麼手機都關著，還是我上漢翔去拜訪你葉班
    長，胖妹求我一定上北去，把事情押下，怕你被抓，又怕你
    工作沒了」、「小葉，明天我有事要去處理我會委託胖姝（
    妹之誤）去找你，切記不要再畫葫盧（為蘆之誤）賣膏藥，
    我也聽胖妹不打電話打擾你」之簡訊畫面照片各1幀附卷可
    憑（見偵查卷第35、36頁），並經被告自承該簡訊係伊所發
    送的等語明確（見偵查卷第7頁），且被告自承於97年間曾
    收取告訴人所交付之30萬元，當時打給告訴人說有車震被拍
    之事等語（見原審卷第29頁正面），本案事證明確，犯行堪
    以認定。
  (三)被告乙○○及辯護人雖以前詞答辯。然：(1)證人丙○○係因
    遭被告乙○○施以如前述之恐嚇行為，方被迫交付予30萬元
    予被告乙○○，已如前述，且被告乙○○於原審審理中已自
    承：「（審判長問：交往過程中，妳為保住工作才與他交往
    的？）不是，我與他有感情才一起的。交往是從94年4月10
    日到96年年底，所以他說分手費的時候已經分手了」等語（
    見原審卷第47頁背面），而坦承其取得前揭30萬元時，其與
    證人丙○○早已分手多時，則衡情，證人丙○○既早已與被
    告乙○○分手，而無情感糾葛，其自無須再給付所謂「分手
    費」予被告乙○○之必要，是被告乙○○辯稱前述30萬元款
    項係分手費云云，要乃避責之詞，不可採信，證人丙○○於
    原審所證關於「在94年4月10日我生日那天開始交往，被告
    調到我的班上，之後在97年6月這件事曝光，也就是97年就
    逐漸沒有往來」等語（見原審卷第43頁），並未提及雙方究
    係97年何時分手，辯護人以證人丙○○上開證詞可知97年上
    半年雙方仍有交往云云，亦非可採。(2)又依被告乙○○於98
    年10月18及10月22日間所發之簡訊內容「還是我上漢翔去拜
    訪你葉班長，胖妹求我一定上北去，把事情押下，怕你被抓
    ，又怕你工作沒了」、「切記不要再畫葫盧（為蘆之誤）賣
    膏藥，我也聽胖妹不打電話打擾你」等語，可知被告乙○○
    於發出上開簡訊內容前知悉告訴人丙○○正為某不可告人之
    事心生畏佈，並於該簡訊內容中自稱伊與對方認識且可以與
    對方疏通讓事情不要曝光，惟被告乙○○自案發時起迄本案
    事實審言詞辯論終結前均未能說明其於簡訊中所指稱之事究
    係何事？恐嚇告訴人之人究係何人？並於偵審中均自承98年
    10月間之上開簡訊均是騙被告的，衡諸被告就告訴人何以於
    分手後仍給付分手費乙節提出合理解釋，亦無法解釋上開簡
    訊內容所本為何，堪信告訴人所指伊遭恐嚇始交付30萬元給
    被告等指訴並無瑕疵，且有被告自承收取告訴人交付之30
    萬元等語之供述及上開簡訊內容可佐，辯護人以本案恐嚇取
    財部分僅有告訴人指訴而無其他證據可佐，自非可採。
  (四)綜上所述，被告乙○○前詞所辯，無非推諉之詞，不可採信
    。本案事證明確，被告乙○○之犯行洵堪認定。
三、核被告乙○○以如犯罪事實欄一、(一)之方式，向證人丙○○
    施以恐嚇，而致證人丙○○因此心生畏懼，交付30萬元予被
    告乙○○，所為係犯刑法第346條第1項恐嚇取財罪。又核被
    告乙○○以如犯罪事實欄一、(二)所示之方式，而著手向證人
    丙○○施詐要求付款7萬元，惟因證人丙○○察覺有異，佯
    以相約付款，並趁其依約前來取款時，由證人趙時昭報警將
    其予以逮獲，至未能得逞，所為係犯刑法第339條第3項、第
    1項詐欺取財未遂罪，為未遂犯，爰依刑法第25條第2項規定
    ，按既遂犯之刑減輕之。被告乙○○所犯上開2罪間，犯意
    個別，行為互異，應分論併罰。
四、原審法院因認被告之罪證明確，適用刑法第346條第1項、第
    339條第3項、第1項、第25條第2項、第51 條第5款，刑法施
    行法第1條之1第1項、第2項前段，並審酌被告乙○○與證人
    丙○○雖已分手，然彼此間究曾有親密之關係，縱有財務所
    需，亦當循合法途徑相求，詎竟以恐嚇、詐欺之方式，要求
    證人丙○○交付款項，其所為及心態均有可議之處，及其犯
    後僅坦承部分事實，復未予證人丙○○為任何形式之賠償，
    使證人丙○○至今損害依存，暨其恐嚇取財所得金額非鉅等
    一切情狀，分別量處有期徒刑8月、3月，並定其應執行之刑
    為有期徒刑10月。另說明被告乙○○持以犯上開詐欺取財未
    遂罪犯行所用之門號0000000000號行動電話，因未扣案，為
    免將來執行之困難，爰不併予宣告沒收。核其認事用法均無
    違誤，量刑亦屬妥適，應予維持。被告上訴未提出任何有利
    之事證，其上訴為無理由，應予駁回。
五、據上論斷，應依刑事訴訟法第368條，判決如主文。
本案經檢察官甲○○到庭執行職務。
中    華    民    國    99    年    10    月    13    日
            刑事第六庭    審判長法  官  李  文  雄
                                法  官  黃  小  琴
                                法  官  陳  如  玲
以上正本證明與原本無異。
不得上訴。
                                書記官  陳  信  和
中    華    民    國    99    年    10    月    13    日

司法院資訊處製作；財團法人民間司法改革基金會備份。
